臺灣臺中地方法院刑事判決
111年度訴字第338號
公  訴  人  臺灣橋頭地方檢察署檢察官
被      告  劉明徵



選任辯護人  李淑女律師                    
上列被告因詐欺案件，經檢察官提起公訴（起訴案號：臺灣橋頭
地方檢察署110年度偵字第9917號、110年度偵緝字第438、442號
），嗣臺灣橋頭地方法院受理後認有管轄錯誤情形而移轉管轄至
本院，本院判決如下：
    主    文
辛○○犯如附表編號1至3所示各罪，各處如附表編號1至3所示之宣
告刑。所犯附表編號2至3部分，應執行有期徒刑拾月。緩刑貳年
。
其餘被訴附表編號4至7部分公訴不受理。
    犯罪事實
一、辛○○因缺錢花用，明知其並無電腦周邊商品、Switch遊戲主
    機及遊戲片可為販售，現實上亦無販賣該等物品之真意，竟
    意圖為自己不法之所有，基於以網際網路對公眾散布而詐欺
    取財之犯意，自民國109年11、12月間，以不詳之網路設備
    連結網際網路，以臉書暱稱「明徵」刊登佯稱欲販售電腦周
    邊商品、Switch遊戲主機及遊戲片之不實訊息（辛○○施用詐
    術之內容詳如附表編號1至3所載），致附表編號1至3所示之
    甲○○、乙○○及丁○○（下稱甲○○等3人）瀏覽網頁後陷於錯誤
    ，而以臉書Messenger方式與辛○○聯絡達成買賣合意，並依
    辛○○指示，於附表編號1至3所示時間匯款至附表編號1至3所
    示辛○○申辦之中國信託商業銀行帳號000-000000000000號帳
    戶（下稱本案中國信託銀行帳戶）、中華郵政帳號00000000
    000000號帳戶（下稱本案中華郵政帳戶）。嗣因甲○○等3人
    迄未收到商品，且臉書遭辛○○封鎖，始知受騙。
二、案經甲○○、乙○○、丁○○訴由高雄市政府警察局楠梓分局報告
    臺灣橋頭地方檢察署檢察官偵查起訴。
    理    由
一、程序部分：
    按案件由犯罪地或被告之住所、居所或所在地之法院管轄，
    刑事訴訟法第5條第1項定有明文。經查，被告辛○○於偵查中
    陳稱其居所為「臺中市○○區○○巷000弄00號」，此有被告之
    偵訊筆錄可參（見偵緝字第438號卷第73頁），被告於本院
    準備程序時陳稱其居所在「臺中市○○區○○路000號2樓」（見
    本院卷第67頁），故本院有管轄權，合先敘明。
二、證據能力：
  ㈠刑事訴訟法第159條之5規定：「被告以外之人於審判外之陳
    述，雖不符前四條之規定，而經當事人於審判程序同意作為
    證據，法院審酌該言詞陳述或書面陳述作成時之情況，認為
    適當者，亦得為證據。」、「當事人、代理人或辯護人於法
    院調查證據時，知有第159條第1項不得為證據之情形，而未
    於言詞辯論終結前聲明異議者，視為有前項之同意。」其立
    法意旨在於傳聞證據未經當事人之反對詰問予以核實，原則
    上先予排除，惟若當事人已放棄詰問或未聲明異議，基於證
    據資料愈豐富，愈有助於真實發現之理念，且強化言詞辯論
    原則，法院自可承認該傳聞證據例外擁有證據能力。經查，
    以下本案所引用被告以外之人於審判外之言詞或書面陳述之
    證據能力，檢察官、被告辛○○及辯護人於本院審理時皆稱沒
    有意見，復未於言詞辯論終結前爭執或聲明異議，本院審酌
    前開證據作成或取得狀況，均無非法或不當取證之情事，亦
    無顯不可信之情況，且與待證事實具有關連性，依刑事訴訟
    法第159條之5第2項規定，自具有證據能力。
  ㈡刑事訴訟法第159條至第159條之5有關傳聞法則之規定，乃對
    於被告以外之人於審判外之言詞或書面陳述所為之規範；至
    非供述證據之書證及物證，其中書證部分若以該書面證據本
    身物體之存在或不存在作為證據者，係屬物證，性質上並非
    供述證據，應無傳聞法則規定之適用，如該非供述證據非出
    於違法取得，即不能謂其無證據能力。經查，本判決下列所
    引用之非供述證據，與本案待證事實具有關聯性，亦查無違
    法取得之情形，且檢察官、被告、辯護人亦未爭執其證據能
    力，自得作為本案之證據。
三、認定事實所憑之證據及理由：
    前揭犯罪事實，業據被告於偵查、本院準備程序及審理時均
    坦承不諱，核與告訴人甲○○、乙○○、丁○○於警詢時指述之主
    要情節一致（見高市警楠分偵字第10973842400號警卷〈下稱
    警卷一〉第25-28、39-41頁，高市警楠分偵字第11070419100
    號卷〈下稱警卷二〉，偵字第9917號卷第25-26頁，偵緝字第4
    38號卷第59-61、73-75頁），並有警方受理告訴人甲○○遭詐
    騙案相關照片截圖、內政部警政署反詐騙諮詢專線紀錄表、
    告訴人乙○○轉帳明細表、告訴人乙○○與被告之聊天紀錄、內
    政部警政署反詐騙諮詢專線紀錄表（見警卷一第31-37、45-
    49頁）、告訴人丁○○之轉帳資料、告訴人與被告之對話紀錄
    、金融機構聯防機制通報單、本案中華郵政帳戶開戶資料及
    交易明細（見警卷二第5-13、31-35頁）、高雄市政府警察
    局楠梓分局偵查隊蒐證照片（見偵字第8002號卷第13-15頁
    ）等在卷可稽，足認被告自白與事實相符，堪以採信。綜上
    所述，被告上開犯行均事證明確，應予依法論科。
四、論罪科刑：
  ㈠按刑法第339 條之4 加重詐欺罪，關於第1 項第3 款「以廣
    播電視、電子通訊、網際網路或其他媒體等傳播工具，對公
    眾散布而犯之。」之加重事由，其立法理由已敘明：「考量
    現今以電信、網路等傳播方式，同時或長期對社會不特定多
    數之公眾發送訊息施以詐術，往往造成廣大民眾受騙，此一
    不特定、多數性詐欺行為類型，其侵害社會程度及影響層面
    均較普通詐欺行為嚴重，有加重處罰之必要，爰定為第 3款
    之加重處罰事由。」是刑法第339 條之4 第1 項第3 款之加
    重詐欺罪，須以對不特定多數之公眾散布詐欺訊息為要件。
    行為人雖利用廣播電視、電子通訊、網際網路或其他媒體等
    傳播工具犯罪，倘未向公眾散布詐欺訊息，而係針對特定個
    人發送詐欺訊息，僅屬普通詐欺罪範疇。行為人若係基於詐
    欺不特定民眾之犯意，利用網際網路等傳播工具，刊登虛偽
    不實之廣告，以招徠民眾，遂行詐騙。縱行為人尚須對受廣
    告引誘而來之被害人，續行施用詐術，始能使之交付財物，
    仍係直接以網際網路等傳播工具向公眾散布詐欺訊息，無礙
    成立加重詐欺罪（最高法院107年度台上字第907號判決意旨
    參照）。是核被告所為，均係犯刑法第339條之4第1項第3款
    以網際網路對公眾散布而犯詐欺取財罪。
  ㈡按刑法處罰之加重詐欺取財罪係侵害個人財產法益之犯罪，
    其罪數計算，依一般社會通念，應以被害人數、被害次數之
    多寡，決定其犯罪之罪數（最高法院108年度台上字第274號
    、第2281號刑事判決意旨參照），被告所犯上開3次刑法第3
    39條之4第1項第3款以網際網路對公眾散布而犯詐欺取財罪
    ，侵害不同告訴人之財產法益，是其犯意各別、行為互殊，
    應予分論併罰。辯護人於本院審理時主張：刑罰是處罰行為
    ，因最近詐欺橫行，為了處罰詐欺犯，所以變成以1個被害
    人1個罪數，但網際網路部分已另外提出變成1年以上7年以
    下有期徒刑，辯方認為法定刑已提高，不應再因為我PO一個
    東西，有3個人來買，我沒有出貨，就因為我沒有出貨而認
    定我有3個詐欺行為，被告只是1個PO文的行為，至於檢察官
    所述有進一步詢問部分，那是詢問商品內容，並不是加重詐
    欺的犯行，是問商品是怎麼樣，被告當然要說商品是怎麼樣
    ，因此辯方認為不是詐欺構成要件，本件被告即便坦承犯行
    ，也是1個詐欺犯罪，不應該用3罪來論處云云，洵非可採。
  ㈢按若有情輕法重之情形者，裁判時本有刑法第59條酌量減輕
    其刑規定之適用（司法院大法官釋字第263號解釋意旨可資
    參照），從而其「情輕法重」者，縱非客觀上足以引起一般
    同情，惟經參酌該號解釋並考量其犯罪情狀及結果，適用刑
    法第59條之規定酌減其刑，應無悖於社會防衛之刑法機能（
    最高法院81年度台上字第865號判決意旨可資參照）。次按
    刑法第339條之4第1項第2 款之三人以上共同詐欺取財罪，
    其法定刑係1年以上7年以下有期徒刑，得併科1百萬元以下
    罰金，然同為三人以上共同詐欺取財之人，其原因動機不一
    ，犯罪情節未必盡同，其以三人以上共同詐欺取財行為所造
    成危害社會之程度自屬有異，法律科處此類犯罪，所設之法
    定最低本刑卻同為「1年以上有期徒刑」，不可謂不重，於
    此情形，自非不可依客觀之犯行與主觀之惡性二者加以考量
    其情狀，是否有可憫恕之處，適用刑法第59條之規定酌量減
    輕其刑，期使個案裁判之量刑，能斟酌至當，符合罪刑相當
    原則及比例、平等原則。本院審酌被告透過網際網路之傳播
    方式對公眾發送訊息施以詐術，而向告訴人甲○○等3人詐得
    前揭款項，行為固應非難，然本案被告3次詐取之金額不高
    ，其本案前並無任何犯罪科刑之紀錄，有其臺灣高等法院被
    告前案紀錄表在卷可佐，素行尚可，且被告為本案犯行時年
    僅21、22歲，年輕識淺，犯後始終坦承犯行，被告已與告訴
    人甲○○等3人和解，並已實際支付賠償之款項（詳後述），
    顯見被告確有悔意，本院綜核上情，認尚有情堪憫恕之處，
    若處法定最低度刑責，仍嫌過重，客觀上足以引起一般同情
    ，爰依刑法第59條規定，對被告本案犯行均減輕其刑。
  ㈣爰以行為人之責任為基礎，審酌被告非無謀生能力，竟貪圖
    不法利益，恣意利用前揭透過網際網路之傳播方式對公眾發
    送訊息施以詐術，而向告訴人甲○○等3人詐得前揭款項，法
    治觀念薄弱，實有不該。然考量被告犯罪後坦承犯行，且與
    告訴人甲○○等3人和解，並已實際支付賠償之款項（詳後述
    ），有彌補過錯之具體行為，犯後態度良好，並斟酌被告自
    稱國中畢業，現從事家具行系統櫃助理，月薪新臺幣（下同
    ）3萬至3萬5000元，未婚，無需扶養未成年子女之智識程度
    、家庭經濟及生活狀況等一切情狀（見本院卷第180頁），
    分別量處如附表編號1至3所示之刑，並就附表編號2、3部分
    ，定其應執行之行，以資懲儆。
  ㈤又被告未曾因故意犯罪受有期徒刑以上刑之宣告，有臺灣高
    等法院被告前案紀錄表附卷可憑，被告犯後坦承犯行，且與
    告訴人甲○○等3人和解，並已實際支付賠償之款項（詳後述
    ），堪信其有悔意，被告經此偵查、審理之程序及刑之宣告
    ，應知所警惕，並無再犯之虞，本院認所宣告之刑以暫不執
    行為適當，爰依刑法第74條第1項第1 款規定宣告緩刑2年，
    以啟自新。
五、沒收：
  ㈠經查，被告事後已與告訴人甲○○、乙○○達成和解，與告訴人
    丁○○調解成立；告訴人甲○○部分，被告已依約捐贈1800至佛
    光山寺之帳戶，告訴人乙○○、丁○○部分，被告已分別給付賠
    償金1500元、1萬元予告訴人乙○○、丁○○等節，有卷附和解
    書、本院調解程序筆錄（見本院卷第121、123、109-110頁
    ）可參，被告所賠償之金額款項均實際等於或大於其所詐得
    之金額，故應認被告本案犯罪所得均已實際合法發還告訴人
    甲○○等3人，爰依刑法第38條之1第5項規定，就被告本案犯
    罪所得不予宣告沒收或追徵。
　㈡被告於本案雖有使用某不詳可供連結網際網路之設備，惟本
    院審酌該等物品並未扣案，且應為日常生活中所常見，倘予
    沒收或追徵，對沒收制度欲達成或附隨之社會防衛並無何助
    益，欠缺刑法上重要性，爰依刑法第38條之2第2項，不予宣
    告沒收或追徵，附此敘明。
六、公訴不受理部分：
  ㈠公訴意旨另以：被告辛○○因缺錢花用，明知其並無電腦周邊
    商品、Switch遊戲主機及遊戲片可為販售，現實上亦無販賣
    該等物品之真意，竟意圖為自己不法之所有，基於以網際網
    路對公眾散布而詐欺取財之犯意，自109年11、12月間，以
    臉書暱稱「明徵」刊登佯稱欲販售電腦周邊商品、Switch遊
    戲主機及遊戲片之不實訊息，致附表編號4至7所示之被害人
    庚○○、己○○、壬○○、丙○○等4人（下稱庚○○等4人）瀏覽網頁
    後陷於錯誤，而以臉書Messenger方式與辛○○聯絡達成買賣
    合意，並依辛○○指示，於附表編號4至7所示時間匯款至附表
    編號4至7所示之帳戶。嗣因被害人庚○○等4人迄未收到商品
    ，始知受騙。因認被告此部分所為，亦係犯刑法第339條之4
    第1項第3款以網際網路對公眾散布而犯詐欺取財罪等語。
  ㈡按案件已經提起公訴或自訴之案件，在同一法院重行起訴者
    ，應諭知不受理之判決，刑事訴訟法第303條第2款定有明文
    。又按一事不再理為刑事訴訟法上一大原則，蓋對於同一被
    告之一個犯罪事實，無論是實質上一罪或裁判上一罪，祇有
    一個刑罰權，不容重複裁判，故檢察官就同一事實為先後兩
    次起訴，法院應依刑事訴訟法第303條第2款就重行起訴部分
    諭知不受理之判決（最高法院90年度台非字第50號判決意旨
    參照）。
  ㈢經查，就附表編號4至7部分，業經臺灣臺中地方檢察署檢察
    官於110年9月20日以110年度偵緝字第1159、1160、1161、1
    162號案件提起公訴（下稱前案），現由本院以110年度訴字
    第1760號案件審理中，有臺灣高等法院被告前案紀錄表附卷
    可查，且經本院調取110年度訴字第1760號案件卷宗查閱無
    訛。觀之被告上開前案起訴書所載被告之犯罪行為時間、詐
    欺手法、被害人庚○○等4人之遭詐騙金額及匯款時間、方式
    等節，均與本案起訴如附表編號4 至7 所示之犯罪事實相同
    ，堪認本案如附表編號4 至7 部分與前案係就同一犯罪事實
    重複起訴。參照前開說明，應諭知不受理之判決。
據上論斷，應依刑事訴訟法第299條第1項前段、第303條第2款，
判決如主文。
本案經檢察官陳麗琇提起公訴，檢察官戊○○到庭執行職務。
中　　華　　民　　國　　111 　年　　6 　　月　　28　　日
                  刑事第十六庭  審判長法  官江彥儀
                                      法  官呂超群
                                      法  官陳怡君  
以上正本證明與原本無異。
如不服本判決應於收受送達後20日內向本院提出上訴書狀，並應
敘述具體理由；其未敘述上訴之理由者，應於上訴期間屆滿後20
日內向本院補提理由書（均須按他造當事人之人數附繕本）「切
勿逕送上級法院」。
告訴人或被害人如不服判決，應備理由具狀向檢察官請求上訴，
上訴期間之計算，以檢察官收受判決正本之日起算。
                                     書記官蔡明純
中　　華　　民　　國　　111 　年　　6 　　月　　28　　日

◎附錄本案論罪科刑法條
中華民國刑法第339條之4
犯第339條詐欺罪而有下列情形之一者，處1年以上7年以下有期
徒刑，得併科1百萬元以下罰金：
一、冒用政府機關或公務員名義犯之。
二、三人以上共同犯之。
三、以廣播電視、電子通訊、網際網路或其他媒體等傳播工具，
    對公眾散布而犯之。
前項之未遂犯罰之。

◎附表
編號 告訴人/被害人 施用詐術之內容 告訴人匯款時間 告訴人匯款之金額 （新臺幣/元） 告訴人匯入帳戶 宣告刑 1 甲○○（提出告訴） 辛○○於109年11月、12月間，以臉書暱稱「明徵」，在「Facebook Marketplace」刊登欲販售CPU之不實訊息，甲○○瀏覽該網頁後陷於錯誤，以臉書訊息向辛○○表示欲購買之意，辛○○遂要求甲○○需先匯款300元，並提供本案中國信託銀行帳戶帳號供甲○○匯款，甲○○依指示於右列時間、匯款右列所示金額至本案中國信託銀行帳戶，然迄未收到商品，且臉書遭辛○○封鎖，始悉受騙。 109年12月1日20時41分 300元 本案中國信託銀行帳戶。 辛○○以網際網路對公眾散布而犯詐欺取財罪，處有期徒刑陸月。 2 乙○○（提出告訴） 辛○○於109年11月、12月間，以臉書暱稱「明徵」，在Facebook Marketplace刊登欲販售記憶體「DDR42666」之不實訊息，乙○○瀏覽網頁後陷於錯誤，以臉書與辛○○聯繫，向辛○○表示欲購買之意，辛○○遂提供其中國信託銀行帳戶帳號供乙○○匯款，乙○○依指示於右列時間、匯款右列所示金額至本案中國信託銀行帳戶，然迄未收到商品，且聯繫不上辛○○，始悉受騙。 109年12月2日1時59分 1,500元 本案中國信託銀行帳號帳戶 辛○○以網際網路對公眾散布而犯詐欺取財罪，處有期徒刑柒月。 3 丁○○（提出告訴） 辛○○以臉書暱稱「明徵」，在臉書交易平台刊登欲販售記憶體「DDR42666、8G」之不實訊息，丁○○瀏覽網頁後陷於錯誤，以臉書與辛○○聯繫，向辛○○表示欲購買之意，辛○○遂提供其中華郵政帳戶供丁○○匯款，丁○○依指示於右列時間、匯款右列所示金額至本案中華郵政帳戶帳戶，然迄未收到商品，且臉書遭辛○○封鎖，始悉受騙。 109年12月2日19時31分 1,500元 本案中華郵政帳戶 辛○○以網際網路對公眾散布而犯詐欺取財罪，處有期徒刑柒月。 4 庚○○ 被告以臉書暱稱「明徵」，在臉書社團「Nitendo Switch主機 遊戲周邊買賣交易區(臺灣)」刊登欲販售Switch遊戲片之不實訊息，庚○○瀏覽網頁後陷於錯誤，依指示於右列時間、匯款右列所示金額至右列帳戶 110年2月12日17時04分 560元 辜則宏之國泰世華商業銀行帳號000-000000000000帳戶 本院諭知公訴不受理 5 己○○ 被告以臉書暱稱「明徵」，在臉書社團「Nitendo Switch主機 遊戲周邊買賣交易區(臺灣)」刊登欲販售Switch主機及遊戲片之不實訊息，己○○瀏覽網頁後陷於錯誤，依指示於右列時間、匯款右列所示金額至右列帳戶 110年2月12日17時10分 6,560元 辜則宏之國泰世華商業銀行帳號000-000000000000帳戶 本院諭知公訴不受理    110年2月12日18時58分 1,000元   6 壬○○ 被告以臉書暱稱「明徵」，在臉書社團「Nitendo Switch主機 遊戲周邊買賣交易區(臺灣)」刊登欲販售Switch主機及遊戲片之不實訊息，壬○○及男友瀏覽網頁後陷於錯誤，依指示於右列時間、匯款右列所示金額至右列帳戶 110年2月12日18時13分 2,000元 辜則宏之國泰世華商業銀行帳號000-000000000000帳戶 本院諭知公訴不受理 7 丙○○ 被告以臉書暱稱「明徵」，在臉書社團「Nitendo Switch主機 遊戲周邊買賣交易區(臺灣)」刊登欲販售Switch主機及遊戲片之不實訊息，丙○○瀏覽網頁後陷於錯誤，依指示於右列時間、匯款右列所示金額至右列帳戶 110年2月12日19時49分 7,460元 辜則宏之國泰世華商業銀行帳號000-000000000000帳戶 本院諭知公訴不受理    110年2月12日20時05分 2,000元      110年2月12日21時14分 17,200元